【裁判字號】    98,交聲,675
【裁判日期】    980519
【裁判案由】    聲明異議
【裁判全文】
臺灣高雄地方法院交通事件裁定         98年度交聲字第675號
原處分機關  交通部公路總局高雄區監理所
異  議  人  乙○○
即受處分人
上列異議人即受處分人因違反道路交通管理處罰條例案件，對於
交通部公路總局高雄區監理所旗山監理站98年3 月16日所為之處
分（原處分：旗監違字第85-Z00000000號），聲明異議，本院裁
定如下：
    主  文
原處分撤銷。
乙○○不罰。
    理  由
一、原處分意旨以：異議人即受處分人乙○○所有之車牌號碼53
    55-XJ 號自用小客車，於民國97年11月17日20時35分許，其
    在國道三號南下408 公里處，因駕駛人甲○○行車速度超過
    規定之最高時速60公里以上，經執勤員警當場舉發，原處分
    機關乃依道路交通管理處罰條例第43條第4 項規定，吊扣汽
    車牌照3 個月等語。
二、異議意旨略以：異議人所有前揭自用小客車，由駕駛人甲○
    ○於前揭時地，遭員警手持雷射測速器測得時速170 公里，
    以超速駕駛為由攔停舉發。惟測速器既為機器之一種，應容
    有誤差，非完全準確，準此，違規之處限速110 公里，本件
    超速即有可能低於60公里。若超速低於60公里，則不符合吊
    扣汽車牌照之規定，因此請求撤銷原處分，改為不罰之諭知
    等語。
三、經查：
  (一)甲○○於前開時地駕駛異議人所有之前揭自用小客車，因超
    速行駛而遭警舉發之事實，為異議人所是認，復有內政部警
    政署國道公路警察局舉發違反道路交通管理事件通知單、交
    通部公路總局高雄區監理所旗山監理站旗監違字第85-Z0000
    0000號裁決書在卷可參。而本件舉發，係以經合格檢驗之雷
    射測速儀舉發，測得時速170 公里，該處限速110 公里，故
    超速60公里等情，業經證人即警員郭英彬於本院結證稱：本
    件係由伊與吳坤正一起舉發，使用雷射測速槍測速，雷射測
    速比雷達測速準確，因雷射是以紅外線光束測量速度，而雷
    達是以電磁波，較易受到干擾，伊所庭呈之檢驗證書可以證
    明本件測速之雷射測速儀是合格之機器，不過測速儀測得之
    速度確實有誤差，有可能多，也有可能少，但本件係根據上
    開雷射測速儀測得之速度，而逕行舉發車主即本件異議人部
    分等語；證人即員警吳坤正於本院結證稱：本件係由伊與郭
    英彬一起舉發，由伊手持雷射測速槍，瞄準本件異議人所有
    之車輛測速，測距444 公尺，伊測得時速170 公里，伊只有
    測量1 次，因為車輛速度太快，伊來不及測量第2 次，此處
    限速110 公里，因此伊依測得之速度，再行製作車主部分之
    違規通知單等語，復有雷射測速儀檢定合格證書、說明書各
    1 紙在卷可參。
  (二)本件測得時速170 公里，違規之處限速110 公里，則超速60
    公里。惟雷射測速槍乃人為手動操作之器械，且機械本身，
    非完全準確無誤，毫釐不差，又依卷附之經濟部標準檢驗局
    公告之雷射測速儀檢定檢查技術規範第3.7 項：雷射測速儀
    之各項檢定公差（3） 速率偵測準確度：+2km/h,-3km/h ，
    是若衡量上述之誤差，甲○○當時駕駛之時速即有可能低於
    170 公里，因此，其超速未達60公里以上，即不符合道路交
    通管理處罰條例第43條第4 項規定。從而，異議人據此而辯
    稱當時甲○○駕駛之時速有可能低於170 公里，則超速未達
    60公里以上，不應以此吊扣其汽車牌照一節，即非全無理由
    。
四、綜上所述，原處分機關未衡量雷射槍測速之誤差問題，僅憑
    舉發員警以雷射槍測速之數據結果認定甲○○當時時速為17
    0 公里，異議人提供車輛供甲○○駕駛且超速逾越60公里以
    上而處罰車主即異議人，尚有未洽，異議人據此提起本件異
    議，為有理由，自應由本院將原處分機關上開處分撤銷，改
    為不罰之諭知，以資適法。
據上論斷，依道路交通案件處理辦法第20條前段，裁定如主文。
中    華    民    國    98    年    5     月    19    日
                     交通法庭  法  官  顏銀秋
上正本證明與原本無誤。
如不服本裁定應於送達後5日內向本院提出抗告狀。
中    華    民    國    98    年    5     月    19    日
                               書記官  董明惠


司法院資訊處製作；財團法人民間司法改革基金會備份。
